臺灣士林地方法院行政訴訟判決　
111年度交再字第2號
再審原告    陳春華  
再審被告    交通部公路總局臺北市區監理所

代  表  人  江澍人  
上列當事人間交通裁決事件，再審原告對於本院民國110年8月9
日110年度交字第105號判決，提起再審之訴，本院判決如下︰
    主  文
再審原告之訴駁回。
再審訴訟費用新臺幣參佰元由再審原告負擔。
    事實及理由
一、程序事項：
　　按「再審之訴應於30日之不變期間內提起。前項期間自判決
    確定時起算，判決於送達前確定者，自送達時起算；其再審
    之理由發生或知悉在後者，均自知悉時起算。」行政訴訟法
    第276條第1項及第2項定有明文。查再審原告前經本院110年
    度交字第105號行政訴訟判決駁回起訴，再審原告上訴後，
    復經臺北高等行政法院110年度交上字第377號裁定駁回而確
    定，並於111年1月17日合法送達原告上開裁定（見臺北高等
    行政法院卷第69頁之送達證書），再審原告於111年2月14日
    就本院110年度交字第105號確定判決（下稱原確定判決）提
    起本件再審之訴，即未逾法定30日內之不變期間。
二、爭訟概要：
　　本件再審原告駕駛訴外人吳淑珠所有車牌號碼0000-00號自
    用小客車（下稱系爭車輛）於109年11月25日8時29分許，在
    行經國道1號南向23公里處，有「行駛高速公路未依規定變
    換車道」之違規事實，而經內政部警政署國道公路警察局（
    下稱舉發機關）員警於110年1月6日填製國道警交字第ZAA26
    4388號舉發違反道路交通管理事件通知單（下稱系爭舉發通
    知單）逕行舉發。再審原告不服舉發而於110年1月29日向再
    審被告申訴，嗣再審被告於110年3月31日依道路交通管理處
    罰條例第33條第1項第4款、第63條第1項第1款規定、違反道
    路交通管理事件統一裁罰基準表之規定，裁處再審原告罰鍰
    新臺幣(下同)3,000元，並記違規點數1點。再審原告不服，
    而提起行政訴訟，經本院以110年度交字第105號行政訴訟判
    決（下稱原確定判決）駁回再審原告之訴。再審原告不服而
    提起上訴，經臺北高等行政法院以110年度交上字第377號裁
    定，以其上訴不合法駁回。再審原告仍不服原確定判決而提
    起本件再審之訴。
三、再審原告主張：國道1號南下22.2公里處，設有「前方路肩
    通行，禁止變換車道」之警告標誌，行駛主線及路肩車輛均
    應遵守，過23公里處後，系爭車輛乃需行駛路肩下交流道。
    過23公里後，路肩寬度約1.7 公尺；緩速車道係以虛白線對
    半斜切主線道，僅位於「路肩通行終點」標誌處之寬度3.5
    公尺（即緩速車道終點），符合公路路線設計規範之標準車
    道，其餘路段必須路肩與緩速車道合併寬度（1.7+3.75÷2=3
    .57 公尺），始能供車輛行駛，是以，行駛該路段車輛必然
    跨越減速車道與路肩兩者間之分隔線，並非變換車道。緩速
    車道與路肩共構而成乃屬直線行駛單一車道，原判決就該重
    要證物漏未斟酌。爰請求廢棄原判決。
四、本院之判斷：
　㈠按「（第一項）有下列各款情形之一者，得以再審之訴對於
    確定終局判決聲明不服。但當事人已依上訴主張其事由或知
    其事由而不為主張者，不在此限：原判決就足以影響於判
    決之重要證物漏未斟酌。」行政訴訟法第二百七十三條第一
    項第九款、第十四款分別定有明文。又所謂「原判決就足以
    影響於判決之重要證物漏未斟酌者」，係指當事人在前訴訟
    程序中已提出於事實審法院之證物，事實審法院漏未加以斟
    酌，且該證物為足以影響判決結果之重要證物者而言。若非
    前訴訟程序事實審法院漏未斟酌其所提出之證物，或縱經斟
    酌亦不足以影響原判決之內容，或原判決曾於理由中已說明
    其為不必要之證據者，則均不能認為具備本款規定之再審事
    由（最高行政法院一○二年度判字第六二四號判決參照）。
    次按「再審之訴顯無再審理由者，得不經言詞辯論，以判決
    駁回之。」行政訴訟法第二百七十八條第二項亦有明文。
　㈡再審原告所稱緩速車道與路肩共構而成乃屬直線行駛單一車
    道云云，經查再審原告於原審已為相同主張，且業經原確定
    判決詳予論述，其理由載明「…又本院當庭勘驗本件檢舉影
    像：…於08：29：27，可看見系爭汽車（如紅色圓框所示）
    左方車輪已進入緩速車道，未使用方向燈（見本院卷第112
    頁擷取畫面4 ）。於08：29：32，可看見系爭汽車（如紅色
    圓框所示）車身一半進入緩速車道，行駛於路肩標線之中間
    ，未使用方向燈（見本院卷第112 頁擷取畫面5 ）。於08：
    29：35，可看見系爭汽車（如紅色圓框所示）車身之四分之
    三已進入緩速車道，未使用方向燈（見本院卷第114 頁擷取
    畫面6 ）。於08：29：37，可看見系爭汽車（如紅色圓框所
    示）右方車輪壓在路肩之標線上，車身已進入緩速車道，未
    使用方向燈（見本院卷第114 頁擷取畫面7 ）。於08：29：
    41，系爭汽車（如紅色圓框所示）行駛進入緩速車道，未使
    用方向燈（見本院卷第116 頁擷取畫面8 ）。…可見減速車
    道亦屬車道之一種，而路肩則係設於車道之外側，路面邊線
    與護欄或邊溝間之部分，則高速公路路肩與高速公路主線車
    道右側之減速車道，自屬不同之車道，由路肩駛入減速車道
    ，自屬車道間之變換。又高速公路中穿越虛線之設置，係將
    高速公路從其他車道匯入主線車道之車輛，抑或從主線車道
    匯出之車輛，與原本行駛在主線車道之車輛予以分隔，俾維
    護車流交匯之行車安全。本件系爭汽車自路肩駛入減速車道
    之過程，該路段主線車道亦可能有車輛駛入減速車道，各該
    車輛自應遵守變換車道之相關規定，使用方向燈使其他駕駛
    人得預見車輛之行向，以即時應變，維護交通安全。」，足
    見再審原告所主張緩速車道與路肩共構而成乃屬直線單一車
    道云云，係於原確定判決中業已主張，原確定判決亦已詳加
    論述、斟酌之證據，且再審原告對原確定判決上訴時以該等
    事由為上訴理由，亦經臺北高等行政法院110年度交上字第3
    77號裁定以原判決認事、用法尚無違誤，認再審原告上訴無
    理由予以裁定駁回在案，原告本次再審理由與上訴理由均屬
    重複，且已被本院及上訴審斟酌過，足見再審原告所主張亦
    難認其有再經斟酌可受較有利益之裁判，依法即難認有其主
    張之再審理由。
　㈢末按，再審審告所提再審之訴不符上開規定，已如上述，惟
    本院亦依原告之上開質疑再函交通部高速公路局，經該局函
    覆稱：「二、查『公路路線設計規範』有關路肩寬度之規定，
    除於2.3節按公路等級規定外，尚有交流道匯流區、輔助車
    道等其他路肩寬度規定。依前揭規範2.9節規定『輔助車道指
    附設於主線車道外側，提供車輛超越、轉向、交織、重車爬
    坡等使用之附加車道，包括左右轉車道、加減速車道、爬坡
    車道等。其車道寬度與主線車道同寬，但受地形或空間限制
    時，設計速率50公里/小時以上，最小得採3公尺；除爬坡車
    道外，設計速率小於50公里/小時以上，最小得採2.75公尺
    ，且路肩寬度得予縮減，除轉向車道另依4.2.10節規定外，
    最小得採0.25公尺。』，另4.3.5節第3點規定：『匯流輔助車
    道寬度和主線車道相同。路肩寬度宜大於1.8公尺，最小0.5
    公尺。』。三、再查國道1號南向圓山交流道出口減速車道自
    23公里處開始展開供車輛駛往出口匝道，爰下游23.15公里
    處屬交流道分匯流區域，現況減速車道及外側路肩寬度分別
    約為3.5公尺及1.7公尺，符合『公路路線計規範』規定。四、
    檢附公路路線設計規範第2.9節輔助車道與4.3.5節交流道分
    匯流輔助車道規定及現況標線配置圖供參」，亦有交通部公
    路總局111年4月13日管字第1110042167號函可佐(見本院卷
    第54至60頁)。是以原告一再主張該處外側路肩設計不符交
    通部頒布「公路路線設計規範」等情，亦屬誤解，併此敘明
    。
五、綜上所述，再審原告依其狀載之陳述及所提事證，顯無行政
    訴訟法第273條第1項第14款之再審事由，是認本件再審之訴
    乃顯無再審理由，爰不經言詞辯論，逕以判決駁回之。
五、本件再審裁判費300元，應由敗訴之再審原告負擔，爰確定
    再審訴訟費用如主文第2項所示。
中　　華　　民　　國　　111 　年　　7 　　月　　22　　日
　　　　　　　　　行政訴訟庭　法　官　徐文瑞
上為正本係照原本作成。
如不服本判決，應於判決送達後20日內，向本院提出上訴狀並表
明上訴理由（原判決所違背之法令及其具體內容或依訴訟資料可
認為原判決有違背法令之具體事實），其未載明上訴理由者，應
於提出上訴後20日內向本院補提理由書（上訴狀及上訴理由書均
須按他造人數附繕本，如未按期補提上訴理由書，則逕予駁回上
訴），並應繳納上訴裁判費新臺幣750元。
中　　華　　民　　國　　111 　年　　7 　　月　　22　　日
　　　　　　　　　　　　　　　書記官　朱亮彰